【裁判字號】    95,交抗,572
【裁判日期】    950831
【裁判案由】    違反道路交通管理處罰條例
【裁判全文】
臺灣高等法院交通事件裁定             95年度交抗字第572號
抗  告  人  交通部公路總局臺北區監理所
受 處分 人  甲○○
上列抗告人因受處分人違反道路交通管理處罰條例案件，不服臺
灣板橋地方法院，中華民國95年4月28日所為裁定（95年度交聲
字第69號），提起抗告，本院裁定如下：
    主  文
抗告駁回。
    理  由
一、按汽車駕駛人停車時，有在道路收費停車處所停車，不依規
    定繳費者，處新臺幣（下同）6百元以上1千2百元以下罰鍰
    ，修正前（行為時）道路交通管理處罰條例第56條第1項第
    11款定有明文。
二、本件受處分人甲○○所有之車牌號碼AE-5168號自用小客車
    ，於民國91年10月14日上午8時15分許，停放在臺北縣板橋
    市○○○路○道路收費停車格停車，為臺北縣政府製發繳費
    單後，受處分人逾期未依規定繳納停車費，經臺北縣政府警
    察局交通隊以受處分人有違反行為時道路交通管理處罰條例
    第56條第1項第11款規定之事實逕行製單舉發，經原處分機
    關亦認受處分人有上開違規行為，依行為時道路交通管理處
    罰條例第56條第1項第11款、違反道路交通管理事件統一裁
    罰基準表之規定，於94年12月26日裁處受處分人罰鍰1,200
    元。
三、原審裁定意旨略以：按汽車駕駛人之行為有左列情形之一，
    當場不能或不宜攔截製單舉發者，得對汽車所有人逕行舉發
    處罰：一、闖紅燈或平交道。二、搶越行人穿越道。三、違
    規停車而駕駛人不在場。四、不服指揮稽查而逃逸，或聞消
    防車、救護車、警備車、工程救險車之警號不立即避讓。五
    、違規停車或搶越行人穿越道，經各級學校交通服務隊現場
    導護人員簽證檢舉。六、其他違規行為經以科學儀器取得證
    據資料者。道路交通管理處罰條例第7條之2第1項已有明定
    。研諸現行道路交通管理處罰條例第7條之2第1項之立法方
    式，得窺知該條項第1款至第5款所規範之事由乃列舉規定，
    而於第6款始另闢一概括條款以補列舉事由之不足，則交通
    勤務警察或依法令執行交通稽查任務人員如欲採行逕行舉發
    之方式取締交通違規事件，除舉發行駛於高速公路上之交通
    違規事件得另依高速公路交通管制規則第26條之規定辦理外
    ，均應符合道路交通管理處罰條例第7條之2第1項所規範之
    事由方得為之，倘未符合該條例第7條之2第1項所規定之六
    款情形，即不得由行政機關以其便利、經濟考量任意違反，
    逕以「逕行舉發」之方式舉發違規，否則將置人民權益之保
    障及法律明文之規定於不顧。查本件交通違規事實乃在道路
    收費停車處所停車，不依規定繳費之違規行為，此種違規情
    形與「違規停車」不同，尚不可相提並論（本件係合法停車
    後，因未依規定繳費始產生違規情事，與「違規停車」係停
    車之初即有違反道路交通安全規則之情形有間），故本件交
    通違規情形既非屬違規停車而駕駛人不在場之情形（參諸道
    路交通安全規則第111條及第112條對汽車臨時停車、停車時
    所為之規範，則違規停車應屬違反上開道路交通安全規則之
    行為），復與上開條例第7條之2第1項第6款（其他違規行為
    經以科學儀器取得證據資料者）所欲規範之情形不符，自無
    得依道路交通管理處罰條例第7條之2第1項之規定予以逕行
    舉發之餘地。再者合法舉發乃原處分機關依法裁罰之前提要
    件，道路交通管理處罰條例第7條之2第1項既已就得「逕行
    舉發」之情形予以明文規定，自亦難以類推適用之方式，對
    於課予人民不利處分之裁罰其前提要件亦認得類推適用前開
    規定予以逕行舉發。是本件舉發單位僅依道路交通管理處罰
    條例第56條第1項第11款及違反道路交通管理事件統一裁罰
    基準及處理細則第11條第1項第3款之規定，對受處分人而為
    逕行舉發，其舉發程序於法即有未合。至於道路交通管理處
    罰條例第56條雖於94年2月5日經總統令公布修正，將原有第
    1項第11款規定予以刪除，另於同條第2項增訂「汽車駕駛人
    在道路收費停車處所停車，未依規定繳費，主管機關應書面
    通知駕駛人於7日內補繳，並收取必要之工本費用，逾期再
    不繳納，處新臺幣3百元之罰緩」，但本件不合法舉發，尚
    不因此事後之修法而治癒。綜上，本件逕行舉發程序既屬於
    法無據，其舉發程序即非合法，而不合法之舉發，與未舉發
    無異，是原處分機關未酌上情並予詳查，遽依行為時道路交
    通管理處罰條例第56條第1項第11款規定，裁處受處分人罰
    鍰1,200元，尚有未洽。因撤銷原處分機關之行政處分，即
    無不當，抗告人猶執陳詞，主張原裁定不當，非有理由，其
    抗告應予駁回。
三、據上論結，應依道路交通案件處理辦法第26條，刑事訴訟
    法第412條，裁定如主文。
中    華    民    國    95    年    8     月    31    日
                  刑事第八庭審判長法  官  鄭文肅
                                  法  官  陳國文
                                  法  官  江國華
以上正本證明與原本無異。
不得再抗告。
                                  書記官  陳玉嬋
中    華    民    國    95    年    9     月    7     日


司法院資訊處製作；財團法人民間司法改革基金會備份。
